【裁判字號】    97,易,4448
【裁判日期】    980205
【裁判案由】    竊盜
【裁判全文】
臺灣臺中地方法院刑事判決              97年度易字第4448號
公  訴  人  臺灣臺中地方法院檢察署檢察官
被      告  甲○
上列被告因犯竊盜案件，經檢察官提起公訴（97年度偵字第18
149 號)，本院判決如下：
    主  文
甲○無罪。
    理  由
一、公訴意旨略以：被告甲○於民國97年4月12日某時許，基於
    意圖為自己不法所有之犯意，至乙○○位於臺中縣大安鄉○
    ○路73號之建築物後方，以攀爬上開建築物後方高約1公尺
    圍牆之方式，進入上開建築物庭院，竊取上開建築物之不鏽
    鋼鐵門1片（重約200公斤）、鋁門窗框18個及建築物內之原
    木1塊（價值約新臺幣1萬餘元）。得手後，旋逃離上開竊盜
    現場。嗣經乙○○報警處理，經警方在乙○○上開建築物內
    書桌旁鋁門玻璃上採集到甲○所遺留之指紋，經送往內政部
    警政署刑事警察局指紋室就上開指紋進行鑑定比對，認與甲
    ○留存於內政部警政署刑事警察局之指紋卡上之指紋，其紋
    型、特徵點均相同，應係屬同一人之指紋，而查悉上情。
二、按犯罪事實應依證據認定之，無證據不得認定犯罪事實，又
    不能證明被告犯罪者，應諭知無罪之判決，刑事訴訟法第15
    4條第2項及第301條第1項分別定有明文。次按刑事訴訟法上
    所謂認定犯罪事實之證據，係指足以認定被告確有犯罪行為
    之積極證據而言；如未能發現相當證據或證據不足以證明，
    自不能以推測或擬制之方法，以為裁判基礎（最高法院29年
    上字第3105號、40年台上字第86號判例參照）。再告訴人之
    告訴，係以使被告受刑事訴追為目的，是其陳述是否與事實
    相符，仍應調查其他證據以資審認（最高法院52年台上字第
    1300號判例參照）；又檢察官就被告犯罪事實，應負舉證責
    任，並指出證明之方法，刑事訴訟法第161條第1項定有明文
    ，因此，檢察官對於起訴之犯罪事實，應負提出證據及說服
    之實質舉證責任。倘其所提出之證據，不足為被告有罪之積
    極證明，或其指出證明之方法，無從說服法院以形成被告有
    罪之心證，基於無罪推定之原則，自應為被告無罪判決之諭
    知（最高法院92年台上字第128號判例參照）。
三、本件公訴人認被告甲○涉犯上開罪嫌，無非以證人即被害人
    乙○○於偵查中之具結指證、刑案現場照片、受理刑事案件
    報案三聯單，及警方在被害人上開建築物內書桌旁鋁門玻璃
    上採獲之3枚指紋，其中1枚經比對後，與被告檔存之指紋相
    符，有內政部警政署刑事警察局97年5月21日刑紋字第09700
    69188號鑑驗書、刑案現場勘察案卷檢核表、刑案現場初步
    勘查報告、刑案現場照片、刑事案件證物採驗紀錄表、勘察
    採證同意書等資為主要論據。訊據被告甲○堅詞否認犯行，
    辯稱：伊不認識證人即被害人乙○○，起訴書所載之竊盜時
    間當時伊父親生病住院一個多月，伊一直在照顧父親，從未
    曾到過案發地點臺中縣大安鄉○○路73號，且伊平常均以機
    車代步，根本不可能載運失竊之重約200公斤之鐵門等物，
    伊亦不知道為何會在玻璃上採到指紋，實無起訴書所載之竊
    盜犯行等語。
四、經查：
(一)、公訴人雖以上開證據據以認定被告有於97年4月12日某時許
    ，至證人即被害人乙○○位於臺中縣大安鄉○○路73號之建
    築物後方，以攀爬上開建築物後方高約1公尺圍牆之方式，
    進入上開建築物庭院，竊取上開建築物之不鏽鋼鐵門1片（
    重約200公斤）、鋁門窗框18個及建築物內之原木1塊（價值
    約新臺幣1萬餘元）得手之犯行。然查警方在證人即被害人
    乙○○上開建築物內書桌旁鋁門玻璃上採獲之3枚指紋，其
    中1枚經比對後，與被告檔存之指紋相符，固有有內政部警
    政署刑事警察局97年5月21日刑紋字第0970069188號鑑驗書
    等在卷可稽，然此至多僅能證明被告曾觸摸過該玻璃，而被
    告在該玻璃留有指紋之原因繁多，是否確因被告為本案之行
    竊犯行而留下指紋，實須綜合其他證據加以佐證，方得為確
    切之證明，庶免冤抑。第查證人即被害人乙○○平日並未住
    在案發地點，僅偶而前去查看，且該地點業已遭竊多次，其
    均未見過竊賊，亦從未見過被告，起訴書所載之失竊物品，
    乃其多次遭竊之所有損失，並非97年4月12日單一次失竊之
    物品等情，業據證人即被害人乙○○證述甚詳，其於本院97
    年11月25日到庭具結證稱：（該農舍於97年4月12日是否有
    失竊？）有，該農舍連續失竊好幾次。（失竊前最後一次到
    該農舍是何時？）被偷非常多次，97年4月12日是到該農舍
    去發現被偷才報案，之前在3、4天前我有去。（97年4月12
    日當日發現失竊何物？）不銹鋼鐵門一片、鋁門窗框18個及
    原木1塊。（你說失竊很多次，有無可能這次失竊的東西是
    之前偷走的？）那些窗框18個是以前就被偷的，這些被偷的
    東西，他們是分兩次偷。（據你剛剛所述在被偷前3、4天有
    到該農舍，當時失竊的物品還在嗎？）當時我去時不銹鋼鐵
    門、原木都還在，鋁門窗框是警察算的，之前被偷十來次，
    窗框就被偷了。（採集到被告指紋之玻璃，在4月8日或9日
    你去時這個玻璃就有了嗎？）在4月8日或9日該玻璃就在了
    ，已經好幾個月前就在那裡，大概在96年10月份的時候發現
    該玻璃被拆下來放在該處。（你說失竊十幾次，有報案紀錄
    嗎？）失竊報案十幾次，但有拿到三聯單的只有兩次，因為
    我常常去，什麼東西丟掉我都知道。（如依你所述，採集到
    被告指紋的玻璃窗框，是在96年10月份失竊？）是等語（見
    本院卷第11 頁以下），則依證人乙○○上開證述，採集到
    被告指紋之玻璃所在鋁門窗框之失竊時間係在96年10月之前
    ，絕非起訴書所載之97年4月12日某時許。再證人即被害人
    乙○○業已明確證稱其平日並未住在案發地點，僅偶而前去
    查看，且該地點業已遭竊多次，其均未見過竊賊，亦從未見
    過被告，起訴書所載之失竊物品，乃其多次遭竊之所有損失
    ，並非97年4 月12日單一次失竊之損失等語明確，本院再依
    職權函詢臺中縣警察局大甲分局可否判斷本件玻璃採得被告
    指紋之產生時間？經該局覆稱：指紋產生之日期受環境因素
    影響極深，如灰塵、溼度等，因此無法判斷等語，此有該局
    97年12月19日以中縣甲警偵字第0970020856號函一份在卷可
    稽（本院卷第20頁），則公訴人據以認定被告係於97年4月
    12日某時許，至證人即被害人乙○○位於臺中縣大安鄉○○
    路73號之建築物後方，且以攀爬上開建築物後方高約1公尺
    圍牆之方式，進入上開建築物庭院，竊取上開建築物之不鏽
    鋼鐵門1片（重約200公斤）、鋁門窗框18個及建築物內之原
    木1塊等物，顯係事證未符。又被告辯稱：起訴書所載之竊
    盜當時，伊父親生病住院一個多月，伊一直在照顧父親，從
    未曾到過案發地點臺中縣大安鄉○○路73號等情，有其提出
    伊父親之李綜合醫療社團法人大甲綜合醫院98年1月15日診
    斷證明書一份可參；又被告辯稱伊平常均以機車代步，根本
    不可能載運失竊之重約200公斤之鐵門等語，查失竊之鐵門
    重約200公斤，此經證人即被害人乙○○證述明確，且公訴
    人認定當時尚有鋁門窗框18個及原木1塊同時遭竊，衡諸常
    情顯非被告一人所能獨立完成，足見被告所辯尚非全然無稽
    ，則本件被告是否有起訴書所載之犯行，實有相當合理之懷
    疑存在，尚難遽以認定被告係以攀爬建築物後方高約1公尺
    圍牆之方式行竊而有加重竊盜犯行。
(四)、綜合上述，本案起訴書所載被告係於97年4月12日為上開竊
    盜犯行，而據證人即被害人乙○○證述，採集到被告指紋之
    玻璃所附之鋁門窗框係於96年10月前即已失竊，與起訴書所
    載之竊盜時間相差已有半年左右，且起訴書所載之失竊物品
    亦非97年4月12日單一次失竊之物品，則被告涉犯竊盜之時
    間、竊得物品、行竊方式即陷於不明確之狀態，而被告所辯
    亦非全然無稽，則本件被告是否有起訴書所載之犯行，實存
    有相當合理之懷疑存在，是本件公訴人所提出之證據或所指
    出之證明方法，尚不足為被告有罪之積極證明，或說服本院
    形成被告有罪之心證，公訴人所指之犯罪事實即屬不能證明
    ，此外，本院復查無其他積極之事證，足認被告犯有刑法第
    321條第1項第2款之加重竊盜犯行，揆諸上開條文及判例意
    旨，自應為其無罪之諭知（至被告是否有於其他時間另犯其
    他竊盜罪，不在本件起訴範圍，自應由檢察官另為適法之處
    理，附此敘明）。
據上論斷，應依刑事訴訟法第301條第1項，判決如主文。
中    華    民    國    98    年    2     月    5     日
                  刑事第十七庭        法  官  洪堯讚
以上正本證明與原本無異。
如不服本判決，應於收受送達後10日內向本院提出上訴書狀，並
應敘述具體理由；其未敘述上訴理由者，應於上訴期間屆滿後20
日內向本院補提理由書（均須按他造當事人之人數附繕本）「切
勿逕送上級法院」。
                                      書記官  沈慧玲
中    華    民    國    98    年    2     月    5     日


司法院資訊處製作；財團法人民間司法改革基金會備份。
